【裁判字號】    97,上易,436
【裁判日期】    970415
【裁判案由】    詐欺
【裁判全文】
臺灣高等法院臺中分院刑事判決         97年度上易字第436號
上  訴  人
即  被  告  丙○○
上列上訴人因詐欺案件，不服臺灣彰化地方法院96年度易字第
1842號中華民國97年1月10日第一審判決（起訴案號：臺灣彰化
地方法院檢察署96年度偵字第10363號），提起上訴，本院判決
如下：
    主  文
原判決撤銷。
丙○○共同犯詐欺取財罪，處有期徒刑伍月，如易科罰金，以新
臺幣壹仟元折算壹日，緩刑參年，並向公益團體、地方自治團體
或社區，提供壹佰小時之義務勞務。緩刑期間付保護管束。
    事  實
一、丙○○於民國96年7月間，透過報紙求職廣告結識真實姓名
    年籍不詳綽號「小劉」、「阿國」之成年男子，竟與「小劉
    」、「阿國」及渠等所屬之詐欺集團成年成員等人共同基於
    意圖為自己不法所有之犯意聯絡，由「小劉」、「阿國」與
    渠等所屬之詐騙集團成員負責在報紙刊登虛偽貸款廣告，誘
    使不特定人依廣告上所留電話與之聯絡，再佯稱要貸款須先
    繳交手續費云云，致不特定人陷於錯誤，而依指示匯款至該
    等詐欺取財集團成員指定之帳戶，並以日薪新台幣 (下同)1
    千元僱用丙○○，且由丙○○提供其母林宜糅申設之臺中商
    業銀行二林分行帳號000000000000000號帳戶作為被害人匯
    款之用，迨被害人陷於錯誤匯款至上開林宜糅之帳戶後，再
    由丙○○持該帳戶之存摺、提款卡等資料前往金融機構提款
    （即擔任俗稱車手之工作），共同以此方式向不特定人詐騙
    金錢。適有甲○○於96年7月13日14時許撥打上開詐欺集團
    成員所刊登虛偽貸款廣告登載之電話，遭前揭詐欺集團成員
    詐稱：「需先繳交辦理保險之費用後，才能核撥貸款」云云
    而陷於錯誤，並依指示接續於96年7月13日及同年月16日匯
    出14,400元、19,800元等2筆款項共34,200元至林宜糅上開
    帳戶內，隨即遭丙○○提領一空並以快遞方式將所提款項交
    予「小劉」、「阿國」。嗣因甲○○察覺有異報警處理，而
    查悉上情。
二、案經彰化縣警察局芳苑分局報告臺灣彰化地方法院檢察署檢
    察官偵查起訴。
    理  由
一、訊據上訴人即被告 (下稱被告)丙○○對於上開事實坦承不
    諱，並經證人林宜糅於警詢時證述明確，且本件被害人甲○
    ○遭詐欺集團成員以電話詐騙而匯款至上開被告所提供之帳
    戶一節，業據證人即被害人甲○○於警詢時指述被害情節明
    確，復有證人林宜糅上開帳戶之存摺1本及提款卡1張扣案可
    佐，及被害人匯款之臺中商業銀行無摺存款存入通知聯2紙
    、證人林宜糅上開帳戶之交易明細1份、報紙廣告及快遞收
    據1紙在卷可考，足徵被告之自白與事實相符。本件事證明
    確，被告犯行堪以認定，應予依法論科。
二、核被告丙○○所為，係犯刑法第339條第1項之詐欺取財罪。
    被告與不詳姓名年籍綽號「小劉」、「阿國」之成年人及「
    小劉」、「阿國」所屬之詐欺集團成年成員間，就上揭詐欺
    取財犯行均有犯意聯絡及行為分擔，為共同正犯。又前開詐
    欺集團成員在同一之詐騙過程中，使甲○○於數日內將2筆
    款項匯入證人林宜糅上開帳戶內，均時間緊密，侵害同一法
    益，依一般社會觀念，在刑法評價上，應視為數次之接續實
    施，為包括一罪之接續犯。原審就被告予以論罪科刑固非無
    見，惟查，(1)本件被告受僱於詐騙集團之報酬，係每日1000
    元，業經被告於警偵訊及原審審理時均供述明確（見警卷p3
    反面、偵卷p18、原審卷p16反面)，並有起訴書一份在卷可
    按，原審竟以被告係以日薪3萬元為報酬參與詐騙集團之詐
    騙行為，顯屬有誤。(2)被告係低收入家庭，有彰化縣大城鄉
    低收入戶證明書一紙在卷可按，原審以被告僅擔任車手之工
    作，涉入程度未深，且已與被害人達成和解，並坦認犯行，
    認對被告所宣告之刑，以暫不執行為適當，而為緩刑之諭知
    雖無不當，然未斟酌被告家庭收入因素，即命被告應向公庫
    支付15萬元，亦有失當。被告以此提起上訴，為有理由，原
    審判決既有上開可議之處，自應由本院將原審判決撤銷改判
    。爰審酌被告為貪圖小利，竟提供其母林宜糅之帳戶予詐欺
    集團作為詐騙帳戶使用，且擔任為詐騙集團提領現款之工作
    ，助長行騙之風，使幕後犯罪人得以逍遙法外，致此類犯罪
    手法層出不窮，危害交易秩序與社會治安，行為可議，暨被
    告參與之犯罪集團已造成民眾受騙失金，所生危害非輕，惟
    念及其從事提領款項之工作，未久即遭查獲，獲取利益非鉅
    ，涉入程度未深，並考量其犯後坦承犯行，且與被害人甲○
    ○達成和解並賠償被害人甲○○之損害，有和解書1紙在卷
    可考，態度良好等一切情狀，量處如主文所示之刑，並諭知
    易科罰金之折算標準，以示懲儆。末查，被告前未曾受有期
    徒刑以上刑之宣告，有臺灣高等法院被告前案紀錄表1份在
    卷可稽，其因年少識淺，一時失慮，致犯刑章，然所為畢竟
    僅擔任車手工作，非詐騙集團之核心分子，於本件之犯罪情
    節尚未至無可原宥之程度，且被告犯後已坦承犯行，並賠償
    被害人甲○○之損害而達成和解，前已敘明，頗見悔悟之意
    ，經此偵、審程序及罪刑之宣告，應知警惕信無再犯之虞，
    本院綜核各情，因認上開對其所宣告之刑，以暫不執行為適
    當，爰予宣告緩刑3年，以勵自新。惟因被告年輕識淺，自
    制力欠佳，為使被告能以義務勞動方式彌補其犯罪，並從中
    深切記取教訓，使其於緩刑期內能深知警惕，避免其再度犯
    罪，爰併依刑法第74條第2項第5款之規定，命被告應向公益
    團體、地方自治團體或社區，提供100小時之義務勞務。另
    依刑法第93條第1項第2款規定，宣告緩刑期間付保護管束，
    以期被告自新向上。扣案被告之母林宜糅上開帳戶之存摺1
    本及提款卡1張，並非被告所有之物，爰不另宣告沒收。至
    於被告究應向何公益團體、地方自治團體或社區提供義務勞
    務，屬執行之問題，應由執行檢察官斟酌全案情節及各公益
    團體、地方自治團體或社區之需求，妥為指定，併予敘明。
據上論斷，應依刑事訴訟法第369條第1項前段、第364條、第299
條第1項前段，刑法第28條、第339條第1項、第41條第1項前段、
第74條第1項第1款、第2項第5款、第93條第1項第2款，刑法施行
法第1條之1，判決如主文。
本案經檢察官乙○○到庭執行職務。
中    華    民    國    97    年    4    月    15   日
            刑事第六庭  審判長法  官  李  文  雄
                              法  官  邱  顯  祥
                              法  官  林  靜  芬
上列正本證明與原本無異。
不得上訴。
                              書記官  高  勳  楠
中    華    民    國    97    年    4    月    15   日


司法院資訊處製作；財團法人民間司法改革基金會備份。
